臺灣宜蘭地方法院行政訴訟判決
111年度交字第8號
原      告  戴正峯  
被      告  交通部公路總局臺北區監理所

代  表  人  黃鈴婷  
上列當事人間交通裁決事件，原告不服被告民國111年1月19日北
監宜裁字第43-Q00000000號違反道路交通管理事件裁決書，提起
行政訴訟，本院判決如下：
    主  文
原處分撤銷。
訴訟費用新臺幣參佰元由被告負擔。被告應給付原告新臺幣參佰
元。
    事實及理由
一、程序事項：
　　本件係因原告不服被告民國111年1月19日北監宜裁字第43-Q
    00000000號違反道路交通管理事件裁決書（下稱原處分）裁
    處罰鍰新臺幣（下同）900元，並記違規點數1點，提起行政
    訴訟，經核屬行政訴訟法第237條之1第1項第1款規定之交通
    裁決事件，爰依同法第237條之7規定，不經言詞辯論，逕為
    判決。
二、事實概要：緣原告騎乘其所有車牌號碼000-0000號普通重型
    機車（下稱系爭機車），於110年12月16日下午8時45分許，
    由北往南行駛於宜蘭縣頭城鎮金面路與宜三路二段路口（下
    稱系爭路口）南側北向車道（下稱系爭路段），因有「不依
    規定駛入來車道」之違規事實（下稱系爭違規事實），經宜
    蘭縣政府警察局於110年12月16日填製宜警交字第Q00000000
    號舉發違反道路交通管理事件通知單當場舉發，原告拒絕簽
    章及收受，經舉發員警告知其應到案時間及處所，並記明事
    由與告知事項，視為已收受，並移送被告處理。原告於110
    年12月30日提出陳述意見，嗣經被告函請舉發機關協助查明
    事實後，認定原告有上開違規事實，爰依道路交通管理處罰
    條例第45條第1項第3款、第63條第1項第1款規定，以原處分
    裁處原告罰鍰900元，並記違規點數1點。原告不服，遂提起
    本件行政訴訟。
三、原告起訴意旨略以：原告騎乘系爭機車係行駛及暫停於道路
    側邊鋪設柏油之私人土地上，並非道路範圍，原告並無駛入
    來車道之行為。原告於暫停時被行進間之警察攔檢，舉發員
    警處於變動狀態，有不能即時判斷違失的情節而誤認，原處
    分顯有錯誤。並聲明：原處分撤銷。
四、被告答辯略以：
　　原告騎乘系爭機車自系爭路口由北往南逆向行駛於系爭路段
    ，經舉發員警攔停舉發，其行駛之位置於道路範圍內，違規
    事實明確。是原告確有「不依規定駛入來車道」之違規行為
    ，被告依道路交通管理處罰條例第45條第1項第3款、第63條
    第1項第1款規定，以原處分裁處原告罰鍰900元，並記違規
    點數1點，應無違誤。並聲明：原告之訴駁回。
五、本院之判斷：
㈠、原告於110年12月16日下午8時45分許在系爭路段騎乘機車，
    經宜蘭縣政府警察局於110年12月16日填製系爭舉發通知單
    當場舉發「不依規定駛入來車道」，原告拒絕簽章及收受，
    經舉發員警告知其應到案時間及處所，並記明事由與告知事
    項，視為已收受，並移送被告處理。原告於110年12月30日
    提出陳述意見，嗣經被告函請舉發機關協助查明事實後，認
    定原告有上開違規事實，爰依道路交通管理處罰條例第45條
    第1項第3款、第63條第1項第1款規定，以原處分裁處原告罰
    鍰900元，並記違規點數1點等情，有系爭舉發通知單（本院
    卷第27頁）、交通違規陳述單（本院卷第29頁）、採證照片
    （本院卷第43頁）、宜蘭縣政府111年4月8日府交土字第111
    0052322號函（本院卷第45至49頁）、原處分暨送達證書（
    本院卷第37、39頁）及採證影像光碟（本院卷第21頁）可參
    。
㈡、惟查，證人即舉發員警吳幸澤於本院證稱：當天伊要返回派
    出所，行駛在宜三路二段北上車道，接近宜三路二段與金面
    路口時看見前方有大燈往伊的方向行駛而來，伊依職權攔查
    ，原告行駛在路面邊線右側的柏油路範圍，攔查位置車輪剛
    好壓在柏油路上，該道路靠近攔查位置的路面邊線均有鋪設
    柏油。攔查位置伊無法辨識。原告行駛位置係鋪設柏油路面
    ，依常理應該是道路。原告被攔查之前，是停在路旁還是向
    伊行駛而來，伊無法確認等語（見本院卷第76至77頁）。又
    經本院勘驗採證影像光碟，影像顯示員警舉發時，系爭機車
    已暫停於系爭路段之車道上，是無證據證明原告在系爭路段
    有「不依規定駛入來車道」之行為。又系爭路段路旁白線之
    寬度為15公分，業據本院到場勘驗明確，有勘驗筆錄可參（
    見本院卷第121頁）。 參諸道路交通標誌標線號誌設置規則
    第183條：「路面邊線，用以指示路肩或路面外側邊緣之界
    線。其線型為白實線，線寬為15公分…」及同規則第183條之
    1：「快慢車道分隔線，用以指示快車道外側邊緣之位置，
    劃分快車道與慢車道之界線。其線型為白實線，線寬為10公
    分…。劃設本標線，距離人行道、路緣或車輛停放線應有2公
    尺以上之寬度」之規定，系爭路段路旁白線為路面邊線，而
    非快慢車道分隔線。員警查獲原告時，系爭機車位於於路面
    邊線右側，此據上開證人證述在卷，則原告係於路面邊線外
    遭攔查，該處並非「來車道」，是原告上開主張，堪認可採
    。
六、綜上所述，本件難認原告有「不依規定駛入來車道」之違規
    行為，被告援引道路交通管理處罰條例第45條第1項第3款、
    第63條第1項第1款規定，以原處分裁處原告罰鍰900元，即
    有違誤。原告訴請撤銷原處分，為有理由，應予准許。
七、本件判決基礎已臻明確，兩造其餘之攻擊防禦方法及訴訟資
     料經本院斟酌後，核與判決結果不生影響，故無一一論述
    之 必要，併予敘明。
八、本件第一審裁判費為300元，依法應由敗訴之被告負擔。而
    上開訴訟費用前已由原告於起訴時預為繳納，依行政訴訟法
    第237條之8第1項規定，法院為訴訟費用之裁判時，應確定
    其費用額。爰依行政訴訟法第104條規定準用民事訴訟法第9
    3條規定確定第一審訴訟費用額及被告應給付原告之訴訟費
    用額如主文第二項所示。
九、據上論結，本件原告之訴為有理由，依行政訴訟法第237條
    之8第1項、第98條第1項前段，判決如主文。
中　　華　　民　　國　　111 　年　　11　　月　　7 　　日
                  行政訴訟庭　法　官　謝佩玲
以上正本係照原本作成。
如不服本判決，應於判決送達後20日內，向本院提出上訴狀並表
明上訴理由（原判決所違背之法令及其具體內容或依訴訟資料可
認為原判決有違背法令之具體事實），其未載明上訴理由者，應
於提出上訴後20日內向本院補提理由書（上訴狀及上訴理由書均
須按他造人數附繕本，如未按期補提上訴理由書，則逕予駁回上
訴），並應繳納上訴裁判費新臺幣750元。
中　　華　　民　　國　　111 　年　　11　　月　　8 　　日
                              書記官　黃家麟